臺灣臺北地方法院刑事判決　　　　　　　95年度訴字第1463號
公　訴　人　臺灣臺北地方法院檢察署檢察官
被　　　告　乙○○
　　　　　　　　　　（另案執行中）
公設辯護人　公設辯護人林盛煌
上列被告因毒品危害防制條例案件，經檢察官提起公訴（95年度
偵字第3724號），丙○判決如下：
    主  文
乙○○販賣第一級毒品，處有期徒刑拾年。扣案如附表編號一、
二所示之第一級毒品海洛因伍包（合計淨重柒點零肆公克）沒收
銷燬之，附表編號一之包裝袋貳個、編號三之電子磅秤壹臺、編
號四之行動電話壹支（含SIM卡）及扣案之新臺幣壹萬貳仟元均
沒收。
    事  實
一、乙○○曾有違反麻醉藥品管理條例及毒品危害防制條例等案
    件，嗣於民國九十三年九月十四日經假釋出監，復因連續施
    用第一級毒品海洛因，於九十四年六月二十一日，經高灣高
    等法院以九十四年度上訴字第一０五四號判處有期徒刑一年
    四月，同年七月八日確定，並經撤銷開假釋，接續執行前案
    迄今（均不構成累犯）。詎乙○○於前述假釋期間內不知悔
    改，明知海洛因係毒品危害防制條例第二條第二項第一款列
    管之第一級毒品，不得非法販賣，竟以一錢（三．七五公克
    ）新臺幣（以下同）二萬之價格，向綽號「大姐」之成年人
    （真實姓名、年籍不詳）購買第一級毒品海洛因後，因得知
    甲○○有意購買，遂萌生賺取差價之營利意圖，向甲○○表
    示每錢售價二萬四千元，二人電話聯絡後，甲○○即於同年
    十月十九日下午九時許，前往臺北市中山區○○○路五六一
    號八樓之七乙○○住處，以半錢一萬二千元之價格向乙○○
    購買海洛因，並於取得乙○○所出售之海洛因一包（合計實
    際淨重一．九五公克），確認重量無誤後，即在現場自行分
    裝為三包。隨後於同日下午九時三十七分許，在前址經警查
    獲，並扣得如附表所示之物。
二、案經臺北縣政府警察局中和分局報請臺灣臺北地方法院檢察
    署檢察官偵查起訴。
    理  由
一、訊據被告乙○○固供承於九十四年十月十九日下午九時三十
    七分許，在其前址住處收受甲○○所交付之現金一萬二千元
    （另同時收受甲○○還款二千元），因而交付扣案之第一級
    毒品海洛因三包（總淨重一．九五公克）予甲○○之事實，
    惟矢口否認有何販賣毒品情事，辯稱係與甲○○合購海洛因
    時，代其墊付款項，故於前開時間收取墊款，並交付半數海
    洛因予甲○○云云。
二、經查，被告先以每錢二萬元之價格，向綽號「大姐」之人購
    買海洛因施用等情節，業據其供明在卷（見丙○卷第一一八
    頁背面），並有被告於九十四年九月二十八日電話聯絡之監
    聽譯文一件附卷可稽（見九十四年度偵字第一九八九三號偵
    查卷第一三二頁）。被告就此購買成本，雖先於警詢時供稱
    經警查獲時，其持有之海洛因二包（淨重五．０九公克）係
    以二萬六千元之價格向「大姐」所購買（見同前偵查卷第十
    二頁），復於偵訊時改稱為「二萬四千元買了二錢」（見同
    前偵查卷第一０一頁），至丙○審理時，則辯稱「一錢二萬
    元是通話的時候阿姐開給我的價錢，但毒品的價格是會變動
    的」、「... 我後來交給甲○○毒品一錢一萬二千元就是因
    為毒品的價格有漲跌」云云（見丙○卷第六六頁）。然此先
    後不同之價格供述，除每錢二萬元之價格外，均與被告向「
    大姐」詢價之通聯內容不符，已同前述；其所辯「交付甲○
    ○一錢一萬二千元」云云，更與實際之交付重量等情不符（
    詳如後「三、」所述）。又海洛因為第一級毒品，是於毒品
    危害防制條例中就非法轉讓、販賣行為均定有重刑，以防止
    毒品流通危害，此乃一般公眾週知之事項，而被告素有施用
    毒品行為，更難諉為不知；惟換算被告警詢時所供稱之取得
    成本，每公克約五千一百零八元（26000÷5.09＝5108.055
    ），偵查中供稱之取得成本則為每公克三千二百元（24000
    ÷2÷3.75＝3200），均低於其交付甲○○時，所陳述之價
    款每公克六千四百元（ (12000×2)÷3.75)＝6400）及實際
    交付之每公克約六千一百五十三元（12000÷1.95＝6153.
    847）價格，顯與一般人不致干冒刑責且承擔價差損失，任
    意低價交付海洛因之常情有違，遑論被告亦否認有何低價轉
    讓、贈予情事，是認被告所辯與其通聯內容不符之購入價格
    ，係屬卸責之詞，不足採信，其所交付予甲○○之海洛因取
    得成本為每錢二萬元，即每公克約五千三百三十三元（2000
    0÷3.75＝5333.334），堪予認定。
三、次查，甲○○於九十四年十月十九日晚上八時許，以電話與
    被告聯絡時，約明交付一萬二千元以取得半錢海洛因，此有
    同日晚上八時零三分許，其與被告電話對談時所述「我拿二
    千去還你」、「一樣再拿一半，我總共拿一萬四去給你就是
    了」，被告回稱「對」等內容可憑（見九十四年度偵字第一
    九八九三號偵查卷第一三三頁監聽譯文）；詰之證人甲○○
    亦證稱「『一半』就是半錢的意」（見丙○卷第一一五頁審
    判筆錄）、「我有跟被告聊天，所以知道被告的毒品來源是
    『大姐』，當時被告也有提到他買的價錢一錢大約二萬四千
    元。... 」、「（當晚被查獲前）我拿到被告給我的海洛因
    後，我就在那裡把海洛因分裝成三袋，我並且有當場秤重，
    數量有足，就是我給他（即本件被告）一萬二千元的等價重
    量... 」（以上見丙○卷第一一六頁）、「我是講要買一萬
    二千元，而且我當場秤的重量確實是半錢左右」（見丙○卷
    一二０頁）等語綦詳。參以本件所扣得證人甲○○自被告處
    取得之海洛因淨重為一．九五公克（見同前偵查卷第一一七
    頁之法務部調查局鑑定通知書），與渠等約定之「半錢」（
    一．八七五）差距僅０．０七五公克，重量幾近相同，並與
    證人甲○○證述其當場秤重確在半錢左右等語相符（見丙○
    卷第一二０頁），足證被告與證人甲○○約定之海洛因價格
    確為半錢一萬二千元，折算為每公克六千四百元甚明。被告
    雖另辯稱當次所交付之海洛因，係以二萬四千元向「大姐」
    購得共二錢，並於查獲當日分裝其中一錢予證人甲○○云云
    （見丙○卷第一一九、一二０頁）。然依被告所辯其交付一
    錢即三．七五公克海洛因予證人甲○○云云，顯與證人甲○
    ○實際取得之一．九五公克相去甚遠；況比較被告經警查獲
    其持有及交付予證人楊敏雄之海洛因間，經以氣相層析質譜
    儀及紅外線光譜儀分析之結果，其內含物組成成分雖極其相
    似，而有法務部調查局九十五年四月十二日函一件在卷可憑
    （見九十五年度偵字第三七二四號偵查卷第十二頁），惟其
    持有之海洛因純度為百分之二七．九五，則高於交付證人甲
    ○○之海洛因純度百分之二０．五，亦有法務部調查局鑑定
    通知書二件在卷可憑（見九十四年度偵字第一九八九三號卷
    第一一七、一一八頁），顯非以同一來源單純分裝之結果；
    遑論以被告所辯每錢一萬二千元（二錢二萬四千元）之價格
    換算，其取得成本為每公克三千二百元（12000÷3.75＝
    3200），遠低於實際交付證人甲○○時，所取得之每公克六
    千餘元價款（詳見前述），易言之，其間存有更大利差，自
    難認被告不具營利意圖。因認被告上開所辯，非惟與前述事
    證有違，亦與其未有獲利之答辯要旨矛盾，顯係臨訟杜撰所
    致，諉無足採。被告先以半錢一萬二千元之價格與證人甲○
    ○達成對價合意，並於收取一萬二千元後，實際交付一．九
    五公克海洛因予證人甲○○，經換算其約定價格為每公克六
    千四百元、實際交付價格約每公克六千一百五十三元等事實
    ，自堪認定。
四、綜上所述，被告以每公克約五千三百三十三元之價格向「大
    姐」購得海洛因後，提高價格以每公克六千餘元出售予證人
    甲○○，其間存有相當利差，足證被告確有營利意圖；又其
    因收受甲○○所交付之一萬二千元而交付前開毒品，二者間
    具有對價關係亦明，是被告所為顯係兼具營利意圖與實際獲
    利之販賣行為，此不因其交易對象甲○○是否確知被告之營
    利情形而有差別。被告空言否認販賣，辯稱僅係合資購買後
    之分配行為云云，顯與前開事證有違，自不足採。本件事證
    明確，被告犯行洵堪認定。
五、核被告所為係犯毒品危害防制條例第四條第一項之販賣第一
    級毒品罪；其販賣前後持有海洛因之低度行為，則為販賣之
    高度行為所吸收，均不另論罪。又被告行為後，刑法及刑法
    施行法、罰金罰鍰提高標準條例均經修正，並自九十五年七
    月一日起生效，其中：(1)毒品危害防制條例第四條第一項雖
    未修正，惟其併科罰金部分，依修正前刑法第三十三條第五
    款規定最低額為銀元一元以上，並依罰金罰鍰提高標準條例
    第一條就罰金數額提高倍數為十倍後，罰金刑額度範圍為銀
    元十元即新臺幣三十元以上，與修正後刑法第三十三條第五
    款罰金最低額為新臺幣一千元以上相較，以修正前規定之罰
    金最低額度較低，有利於行為人。惟本件並未量處罰金，故
    適用新舊法對被告等並無不同。(2)刑法第五十九條酌減其刑
    之規定，係就刑之酌減審認標準明文化，非屬法律之變更（
    最高法院九十五年度第八次刑事庭會議決議參照）。(3)關於
    死刑、無期徒刑減輕之規定，刑法第六十四條第二項、第六
    十五條第二項於修正前分別為：「死刑減輕者，為無期徒刑
    ，或為十五年以下十二年以上有期徒刑」、「無期徒刑減輕
    者，為七年以上有期徒刑」；修正後分別為：「死刑減輕者
    ，為無期徒刑」、「無期徒刑減輕者，為二十年以下十五年
    以上有期徒刑」，均以修正前之規定較有利於行為人。是除
    適用新舊規定均無不同者，依一般法律適用原則逕予適用修
    正後現行規定外，經比較結果，以行為時舊法之規定有利於
    被告，自應適用修正前行為時法之規定。又核本件被告販賣
    海洛因，以致助長毒品流通，戕害他人健康，固應科處刑責
    ，然被告與其販售對象甲○○間本屬舊識，且被告之販賣數
    量、所得獲利均非豐厚，是以同種犯罪而言，本件情狀尚非
    重大，惟所犯係法定本刑為死刑或無期徒刑，處無期徒刑者
    ，得併科一千萬元以下罰金之重罪，情輕法重，在客觀上足
    以引起一般同情，縱科以法定最低刑度猶嫌過重，並依刑法
    第五十九條規定予以酌減其刑。爰審酌被告有多次施用毒品
    紀錄，素行欠佳，並於本件犯後否認販賣，惟本件販賣對象
    單一，且數量非鉅、獲利亦微等一切情狀，量處如主文所示
    之刑。扣案如附表編號一、二所示白粉五包（合計淨重七
    ．０四公克）均為第一級毒品海洛因，有法務部調查局九十
    四年十二月二十九日鑑定通知書二件附卷可稽（見同前偵查
    卷第一一七、一一八頁），且分別為被告販賣所餘及售予甲
    ○○之物，均與本件販賣毒品有關，應沒收銷燬之；另附表
    編號一之海洛因包裝袋二個及編號三之電子磅秤一台、編號
    四之行動電話一支（含SIM卡，下同），均為被告所有，業
    據其供明在卷，其中包裝袋二個係包裹毒品，防其裸露、潮
    濕，便於攜帶之用，電子磅秤一個係確認海洛因重量之物，
    行動電話一支則經用以與買方甲○○聯絡毒品交易事宜，均
    屬供本件犯罪所用之物，附表編號五扣案現金中之一萬二千
    元，為被告販賣海洛因所得之物，是依毒品危害防制條例第
    十九條第一項規定予以沒收。至於附表編號二之海洛因包裝
    袋三個，係證人甲○○購得海洛因後，自行分裝包裹毒品之
    物，業據證人甲○○證述在卷，是非被告所有，用於本件販
    賣毒品之物；另扣得附表編號七甲○○持有之白粉二包（淨
    重五、七六公克，經調查局標示HR+S），雖經檢出含有微量
    之第一級毒品海洛因成分，然因數量甚微，是以定量分析無
    法檢出海洛因純度值，有前述法務部調查局鑑定通知書一紙
    可憑（見同前偵查卷第一一七頁），核與證人甲○○證稱係
    其施用所餘，自行持往被告住處等語相符，亦難認與本件販
    賣有關，其餘附表編號五扣除被告販賣海洛因得款一萬二千
    元之所餘現金、編號六之施用毒品器具及編號八、九證人甲
    ○○所有之物，均無證據證明與被告販賣海洛因犯行有關，
    故不於本件中諭知沒收，併此敘明。
據上論斷，應依刑事訴訟法第二百九十九條第一項前段，毒品危
害防制條例第四條第一項、第十八條第一項前段、第十九條第一
項、刑法第二條第一項前段、第十一條前段、第五十九條，判決
如主文。
本案經檢察官林達到庭執行職務。
中   華   民   國   九 十 六   年   六   月   　四　  日
　　　　　　　　　刑事第十一庭審判長  法  官  劉方慈
                                      法  官  鍾淑慧
                                      法  官  林庚棟
以上正本證明與原本無異。
如不服本判決，應於判決送達後10日內向丙○提出上訴狀（應抄
附繕本）。
                                      書記官  林妙穗
中   華   民   國   九 十 六   年   六   月   　四　  日
附表：
┌──┬──────────────┬─────────────┐
│編號│     扣  案  物  品         │     備          註       │
├──┼──────────────┼─────────────┤
│ 一 │海洛因2包（合計淨重5.09公克 │被告持有之第一級毒品及其包│
│    │；空包裝重0.83公克）        │裝袋2個。                 │
├──┼──────────────┼─────────────┤
│ 二 │海洛因3包（合計淨重1.95公克 │被告販賣予甲○○之第一級毒│
│    │；空包裝重0.96公克）        │品，及甲○○自行分裝使用之│
│    │＊經法務部調查局鑑驗時，標示│包裝袋3個。               │
│    │  為HR(+)                   │                          │
├──┼──────────────┼─────────────┤
│ 三 │電子磅秤1台                 │被告所有，供確認所交付海洛│
│    │                            │因重量之物。              │
├──┼──────────────┼─────────────┤
│ 四 │行動電話1支（含SIM卡。門號：│被告所有，供與甲○○聯絡交│
│    │0000000000）                │易海洛因事項所用之物。    │
├──┼──────────────┼─────────────┤
│ 五 │現金新臺幣59500元           │其中一萬二千元為被告販賣第│
│    │                            │一級毒品海洛因予甲○○所得│
│    │                            │之財物；其餘款項則無證據證│
│    │                            │明與被告販賣海洛因有關。  │
├──┼──────────────┼─────────────┤
│ 六 │止血帶1條、注射針筒3支      │被告所有供施用毒品之物，無│
│    │                            │證據證明與本件販賣毒品有關│
├──┼──────────────┼─────────────┤
│ 七 │海洛因2包（合計淨重5.76公克 │證人甲○○施用所餘，自行持│
│    │；空包裝重0.84公克）        │有之第一級毒品，無證據證明│
│    │＊經法務部調查局鑑驗時，標示│與被告販賣海洛因有關。    │
│    │  為HR(+)S                  │                          │
├──┼──────────────┼─────────────┤
│ 八 │安非他命2包（含2只塑膠袋及2 │甲○○所有之物，無證據證明│
│    │張標籤紙共重0.981公克）     │與本件販賣毒品有關。      │
│    │                            │                          │
│    │                            │                          │
├──┼──────────────┼─────────────┤
│ 九 │電子秤1台、手機1支（門號：  │均非毒品，且為甲○○所有之│
│    │0000000000）、分裝袋43個、殘│物，無證據證明與本件被告販│
│    │渣袋7個、自製鏟子4支、燈泡吸│賣毒品有關。              │
│    │食器1個。                   │                          │
└──┴──────────────┴─────────────┘
 附錄論罪法條：
毒品危害防制條例第4條第1項
製造、運輸、販賣第一級毒品者，處死刑或無期徒刑；處無期徒刑者，得
併科新臺幣 1 千萬元以下罰金。
毒品危害防制條例第18條第1項
查獲之第一、二級毒品及專供製造或施用第一、二級毒品之器具，不問屬
於犯人與否，均沒收銷燬之；查獲之第三、四級毒品及製造或施用毒品之
器具，無正當理由而擅自持有者，均沒入銷燬之。但合於醫藥、研究或訓
練之用者，得不予銷燬。
